【裁判字號】    98,台上,4966
【裁判日期】    980903
【裁判案由】    妨害性自主
【裁判全文】
最高法院刑事判決            九十八年度台上字第四九六六號
上訴人  台灣高等法院台南分院檢察署檢察官
被  告  甲○○
                
              
上列上訴人因被告妨害性自主案件，不服台灣高等法院台南分院
中華民國九十六年二月二十七日第二審判決（九十五年度上訴字
第一三五二號，起訴案號：台灣台南地方法院檢察署九十四年度
營偵字第一三二四號），提起上訴，本院判決如下：
    主  文
原判決撤銷，發回台灣高等法院台南分院。
    理  由
本件原判決以公訴意旨略以：被告甲○○與甲女（編號0000-000
0A，真實姓名、年籍資料詳卷）係朋友關係，基於強制猥褻之概
括犯意，於民國九十四年八月二十三日上午，在台南縣○○○（
以下地址詳卷）甲女住處，見甲女之女兒，即未滿十四歲之乙女
（編號0000－0000，八十年十二月間生，真實姓名、出生日詳卷
）坐在客廳椅子上，竟徒手強行伸入乙女衣領內撫摸其胸部，對
之強制猥褻得逞。嗣於翌（二十四）日下午，被告搭乘甲女所駕
駛之自用小客貨車，從台東返回台南途中，坐於第三排之被告又
徒手強行撫摸坐在第二排之乙女胸部，再次對之強制猥褻得逞。
因認被告涉有刑法第二百二十四條之一之加重強制猥褻罪嫌，先
後二次行為，應論以連續犯等情。但經審理結果，認為不能證明
被告犯罪，因而撤銷第一審科刑之判決，改判諭知被告無罪，固
非無見。
惟查：告訴人、證人之陳述有部分前後不符，或相互間有所歧異
時，究竟何者為可採，法院仍得本其自由心證予以斟酌，非謂一
有不符或矛盾，即應認其全部均為不可採信；尤其關於行為動機
、手段及結果等之細節方面，告訴人之指陳，難免故予誇大，證
人之證言，有時亦有予渲染之可能；然其基本事實之陳述，若果
與真實性無礙時，則仍非不得予以採信（本院七十四年台上字第
一五九九號判例參照）。關於被告被訴於九十四年八月二十四日
，在台東返回台南途中之自用小客貨車內，涉嫌對乙女犯加重強
制猥褻罪部分，原判決雖以被害人乙女及證人甲女、陳○○之陳
述，前後不一，不能作為不利於被告之認定。然而：(1)乙女於警
詢時及偵、審中，始終指訴被告從後方，伸手撫摸伊之胸部。其
於警詢時指稱：我坐於車上第二排，被告坐在第三排（原判決誤
載為第二排，見原判決第五頁第二十二行），他直接伸左手摸我
的胸部，我就馬上推開，當時證人（指陳○○）有出手（應係出
言之誤）制止（見警卷第四頁）。於檢察官偵查中證稱：「我坐
在我媽媽的車上，從台東往台南的路上，我坐在第二排，被告在
我的後面座位，用雙手由後摸我的胸部，我叫他不要亂（摸），
也把他的手撥開」、「證人（指陳○○）有看到」（見偵查卷第
六頁）。於第一審證述：我坐在車上第二排，被告及他的朋友（
指陳○○）均坐在後面第三排，「被告伸手摸我胸前時候，我有
揮手叫他不要摸，後來我母親從後視鏡看到就緊急煞車」、「被
告有（摸到我的胸部），我將被告的手推開」、「被告用一手摸
我胸前」（見第一審卷第五十八頁）。於原審證述：「他雙手放
入我衣領，摸我胸部」（見原審卷第四十六頁）。上開陳述，除
被告以「一手摸」或「雙手摸」稍有齟齬外，其餘之指述，包含
乙女、被告坐在車上之相關位置，始終一致。原判決以「乙女對
於被告係坐在車內何位，指述不一，如何確認被告如何撫摸其胸
部？」因認不能採為不利於被告之認定云云（見原判決第六頁第
九行至第十行、第八頁第二行至第四行），自與卷內證據資料，
不相適合。(2)甲女於警詢時指稱：我駕駛八人座自用小客貨車，
我女兒乙女坐在第二排，被告坐在我女兒後面第三排，「當時被
告就伸手從後往前摸我女兒胸部，左手在我女兒胸部亂摸，我女
兒就將被告的手撥開，坐在旁邊的證人（指陳○○）有出手（應
係出言之誤）制止」、「我有聽見我女兒說『你不要這樣子』，
跟著證人（指陳○○）也出面制止，我就緊急煞車，我有出面警
告被告，叫他不要再有此行為，不然我會出面告他」（見警卷第
七頁）。於檢察官偵查中結證：「我聽見陳○○大喊說被告對我
女兒摸胸部，我從後視鏡看到我女兒把被告的手撥開，也聽到我
女兒說被告很變態，我就緊急煞車，並警告被告不要這樣，否則
我會告他」（見偵查卷第七頁）。於第一審結證：「（返回台南
途中）有緊急煞車，因為我從後視鏡看到被告的手摸我女兒的胸
部，被告的朋友（指陳○○）說，Ｘ仔（即被告甲○○）你怎麼
可以摸女孩胸部，後來我才緊急煞車」（見第一審卷第四十七頁
）。甲女之上開證詞，其關於基本事實之陳述，似無歧異。原判
決認為「甲女對於有無在車內見到被告摸乙女胸部之供述，前後
不一」，不能採為不利於被告之認定云云（見原判決第六頁第二
十五行至第二十六行、第八頁第二行至第四行），亦與卷內證據
資料，不相適合。(3)證人即被告之朋友陳○○，於警詢時陳述：
「在車子行進中，看見我的朋友（指被告）摸乙女的胸部乳房」
、「當時被告坐在第三排，……乙女坐在第二排，……被告就伸
出他的左手撫摸乙女的乳房」、「乙女有叫被告不要摸」（見警
卷第十六頁、第十七頁）。嗣於第一審雖曾改口，證述：「我只
看到被告摸乙女的身體後面，並沒有摸胸部」、「我跟被告說你
不要鬧乙女」（見第一審卷第八十五頁、第八十六頁）。但其後
經詰問，已陳述：「當時係緊急煞車，（車子）有停下來，甲女
跟被告說你不要鬧我女兒」、「乙女有（將被告的手撥開）」、
「我在警局製作筆錄的陳述，才是實在的」、「我在車內沒有打
瞌睡，所以被告在一開始要摸乙女的時候及摸完的過程，我都有
看到，我有（出聲阻止），叫被告不要摸人家」、「我看到被告
摸被害人身體的胸部，……約一、二分鐘，……被害人有出聲叫
被告不要摸她」（見第一審卷第八十八頁、第九十一頁、第九十
四頁、第九十六頁）。原審未就陳○○前揭有利及不利於被告之
證述，一律注意，並探求陳○○之真意，本於合理之心證，以定
其取捨，即逕謂「證人陳○○對於當時被告有無摸乙女胸部及乙
女有無出言制止之供述不一」，不能採為不利於被告之認定云云
（見原判決第七頁第三行至第四行、第八頁第二行至第四行），
亦嫌率斷。本件依據被害人乙女及證人甲女、陳○○之陳述，當
時被告係坐在自用小客貨車之第三排，伸手往前撫摸坐在第二排
乙女之胸部，乙女除將被告之手撥開外，並以言詞斥責，另在場
之陳○○亦出言制止，擔任駕駛之甲女且緊急煞車，指責被告之
不是。倘如被告所辯，無撫摸乙女胸部之事，甲女何以會無故緊
急煞車？又證人陳○○係被告之朋友，何以會對被告為不利之指
證？究竟實情如何，基於公平正義之維護，自有究明之必要。原
審未詳為勾稽，以釐清真相，即遽行判決，自有未合。檢察官上
訴意旨指摘原判決不當，為有理由，應認有撤銷發回更審之原因
。被告被訴於九十四年八月二十三日，在台南縣○○鎮甲女之住
處，涉嫌對乙女犯加重強制猥褻罪部分，檢察官係依連續犯裁判
上一罪關係起訴，基於審判不可分原則，併予發回。
據上論結，應依刑事訴訟法第三百九十七條、第四百零一條，判
決如主文。
中    華    民    國  九十八  年    九    月    三    日
                      最高法院刑事第六庭
                          審判長法官  謝  俊  雄  
                                法官  陳  世  雄  
                                法官  魏  新  和  
                                法官  吳  信  銘  
                                法官  林  俊  益  
      本件正本證明與原本無異
                                      書  記  官  
中    華    民    國  九十八  年    九    月    七    日
                                                     M

司法院資訊處製作；財團法人民間司法改革基金會備份。
